臺灣屏東地方法院交通事件裁定
96年度交聲字第127號
移送機關　交通部公路總局高雄區監理所屏東監理站
受處分人　　甲○○
即異議人
上列受處分人因違反道路交通管理處罰條例案件, 對於交通部公
路總局高雄區監理所屏東監理站民國96年6 月1 日屏監違字第裁
82-V00000000號裁決聲明異議, 本院裁定如下：
    主  文
原處分撤銷。
甲○○不罰。
    理  由
一、原處分意旨略以：民國96年3 月1 日10時許, 甲○○駕駛車
    號BQ-811號自用大貨車, 在台88線公路東向15.4公里處肇事
    致人受傷而逃逸, 其情節依道路交通管理處罰條例第62條第
    4 項規定, 應處新臺幣（下同）6,000 元罰鍰, 並吊銷駕駛
    執照, 1 年內禁考。
二、異議人即受處分人甲○○固不否認曾駕駛前開汽車在上開時
    、地肇事, 惟矢口否認有何故意逃逸之違規行為, 辯稱: 事
    故之發生係因其所載運之機具頂蓋鏽損脫落所致, 然其係在
    不知情之情況下離開現場, 並非明知肇事後故意逃離現場,
    爰聲明異議, 請求撤銷原處分。
三、按交通法庭認為聲明異議有理由者, 應以裁定將原處分經聲
    明異議部分撤銷, 並自為裁定, 道路交通案件處理辦法第20
    條前段定有明文。次按, 認定犯罪事實所憑之證據, 雖不以
    直接證據為限, 間接證據亦包括在內。然而無論直接證據或
    間接證據, 其得為訴訟上之證明者, 須於通常一般之人均不
    致有所懷疑, 而得確信其為真實之程度者, 始得據為有罪之
    認定。倘其證明尚未達此一程度, 而有合理之懷疑存在, 而
    無從使事實審法院得有罪之確信時, 即應由法院為諭知被告
    無罪之判決（最高法院76年台上字第4986號判例參照）。而
    法院受理交通事件, 準用刑事訴訟法之規定, 道路交通管理
    處罰條例第89條前段定有明文, 是以上開判例於法院審理行
    為人違反道路交通管理處罰條例案件時, 亦有適用餘地。從
    而法院審理行為人違反道路交通管理處罰條例案件時, 如對
    原處分機關認定行為人違規事實所憑之證據仍有合理之懷疑
    , 因而無法確信行為人確有該當於道路交通管理處罰條例各
    該處罰條文之構成要件事實時, 即應依刑法訴訟法上待證事
    實「倘有懷疑, 則從被告之利益作解釋」之證據法則, 作為
    受處分人有利之認定。
四、經查：
    (一)本件車禍事故之發生, 乃異議人載運之「濾油機」頂蓋（
      屬臺灣電力公司所有）脫落後, 受路面巔簸向前移位, 再
      遇逆風吹落, 致行駛在後由被害人左鴻霆駕駛之車號YZ-4
      852 號自用小貨車車頭受砸毀損, 並致被害人之右前臂及
      右下肢多處挫傷, 此有屏東縣警察局屏東分局萬丹事故處
      理小組警員製作之偵查報告、國軍高雄總醫院附設屏東民
      眾診療服務處診斷證明書及臺灣電力公司修護處南部分處
      災害事故分析研討報告表各1 紙在卷可憑。是以, 本件車
      禍並非兩車直接擦撞或碰撞所導致, 與一般車禍之發生型
      態有別, 因此, 尚不能以一般車禍之碰撞情形, 推認異議
      人必然因車身碰撞發生震動, 進而查覺肇事。
    (二)再者, 上開掉落物品非該車所固有, 且為載運物品上脫落
      之頂蓋零件, 其重量雖達200 至300 公斤左右（卷附警方
      偵查報告參照）, 然與重達數噸之貨車車身相較, 比重仍
      低, 而該零件之逸失又不會妨礙異議人駕駛汽車, 因此,
      異議人是否必可於行駛中發現該物之脫落, 亦屬有疑。又
      肇事地點之速限高達每小時90公里（卷附道路交通事故調
      查報告表參照）, 復參照被害人左鴻霆於警詢時所陳「（
      我車）大約有5 分鐘是在對方自用大貨車的後面, （雙方
      距離）大概是50至80公尺左右... 因為在台88線快速道路
      上車速（快）風速又很大, 有可能是因為這樣, 該鋼板才
      會掉落」等語可知, 被害人遭脫落物擊中前, 兩車距離尚
      屬遙遠, 而肇事地點之風速甚大, 脫落物顯係隨強風飄移
      相當距離後方砸中被害人之汽車, 異議人所稱其不知車上
      物品掉落砸中後車等語, 尚非全然無憑。此外, 本件經調
      查機關即屏東縣警察局屏東分局調查後, 亦僅就異議人之
      業務過失傷害犯嫌報請臺灣屏東地方法院檢察署檢察官偵
      查, 並未以其涉嫌肇事致人受傷而逃逸罪嫌一併報請檢察
      官偵辦, 茲亦有上開分局之刑事案件報告書影本附卷可考
      , 而檢察官接獲報告及卷證後, 亦未分案調查被告之肇事
      逃逸犯嫌, 足徵本件認定異議人肇事後逃逸所憑之證據,
      尚未達於通常一般之人均不致有所懷疑之程度。因此, 依
      現存卷證, 尚難認定異議人主觀上已有肇事致人受傷之認
      知, 更難謂受處分人主觀上有駕車肇事致人受傷而逃離現
      場之故意。
五、綜上所述, 受處分人所辯：其主觀上無肇事致人受傷後逃逸
    之認識等語, 尚非無據, 此外, 復查無其他積極證據足以證
    明受處分人有原處分機關所認定前開違規行為之故意, 自應
    作對受處分人有利之認定。原處分機關不察, 遽對受處分人
    為前開裁決, 即難認為允當, 應認受處分人之異議為有理由
    , 由本院將原處分撤銷, 改諭知受處分人不罰, 以資適法。
據上論斷, 應依道路交通管理處罰條例第87條第2 項, 道路交通
案件處理辦法第20條前段, 裁定如主文。
中　　華　　民　　國　　96　　年　　6 　　月　　29　　日
　　              交通法庭　　  法  官　王以齊
以上正本證明與原本無異。
如不服本裁定應於收受送達後五日內向本院提出抗告書狀敘述抗
告之理由抗告於台灣高等法院高雄分院。
中　　華　　民　　國　　96　　年　　6 　　月　　29　　日
                                書記官  盧姝伶
